臺灣臺南地方法院刑事判決　　　　　　 100年度訴字第1502號
公　訴　人　臺灣臺南地方法院檢察署檢察官
被　　　告　莊玉麟
上列被告因偽證案件，經檢察官提起公訴（100年度偵字第8907
號），被告於準備程序就被訴事實為有罪之陳述，經本院合議庭
裁定由受命法官獨任行簡式審判程序，判決如下：
    主  文
莊玉麟於執行審判職務之公署審判時，證人於案情有重要關係之
事項，供前具結，而為虛偽陳述，累犯，處有期徒刑伍月；又於
執行審判職務之公署審判時，證人於案情有重要關係之事項，供
前具結，而為虛偽陳述，處有期徒刑肆月。應執行有期徒刑柒月
。
    事  實
一、莊玉麟前因恐嚇案件，經臺灣南投地方法院以93年度投刑簡
    字第505號判處有期徒刑4月確定，於民國（下同）95年3月
    10日執行完畢。緣黃建程與許仕宗因有債務糾紛，黃建程為
    向許仕宗追討債務，遂與余宣誼（綽號蜥蜴）、蔡旻學（綽
    號米血）及莊玉麟（綽號螺雷）共同基於犯意聯絡，由黃建
    程於99年3月16日晚上某時，在臺南市安南區某處與余宣誼
    、蔡旻學及莊玉麟會合，並指示余宣誼、蔡旻學及莊玉麟於
    指定時、地強押許仕宗上車以催討債務，又其等為遂行剝奪
    許仕宗行動自由之目的，余宣誼乃在與蔡旻學及莊玉麟出發
    前往找許仕宗前，向黃建程提議持槍防身，黃建程即將其於
    98年8、9月間，受年籍不詳自稱「黃俊傑」之成年男子所委
    託保管，而寄藏在其所經營、位於臺南市○○區○○路560
    號之「金茗茶行」1樓屋後垃圾桶內，具有殺傷力之黑色改
    造手槍1支（含彈匣1個）及口徑9mm之制式子彈1顆（以黑色
    側背包包覆），委由余宣誼前往該處取出，而與余宣誼、蔡
    旻學及莊玉麟共同未經許可而持有該改造手槍及子彈。嗣於
    99年3月17日凌晨2時22分許，蔡旻學駕車搭載余宣誼及莊玉
    麟，尾隨許仕宗至臺南市○○路與永華七街口，由莊玉麟下
    車伸手攬抱住步行於該處之許仕宗，強制許仕宗必須跟隨其
    上車，因許仕宗不肯就範，莊玉麟旋即取出上開槍枝加以脅
    迫，許仕宗見狀亦出手欲搶下該槍，然遭莊玉麟開槍射擊腿
    部而受傷。莊玉麟並於案發後，將該改造手槍丟棄在臺南市
    永康區北館橋下，終未尋獲。嗣全案經臺灣臺南地方法院檢
    察署檢察官偵查終結，以99年度偵字第9772號提起公訴，由
    本院以99年度重訴字第17號案件受理在案（本院99年度重訴
    字第17號案件，判處黃建程成立寄藏改造槍罪名、莊玉麟、
    余宣誼及蔡旻學均成立共同持有改造槍枝罪名，且經臺灣高
    等法院臺南分院於100年4月6日，以100年度上訴字第64號案
    件，判處黃建程另成立妨害自由罪名，駁回黃建程關於寄藏
    改造槍罪名、余宣誼及蔡旻學等上訴，莊玉麟部分因撤回上
    訴而確定，再經最高法院於100年6月16日，以100年度臺上
    字第3261號駁回黃建程、余宣誼及蔡旻學等上訴而確定）。
二、莊玉麟明知其對許仕宗射擊之上開改造槍枝係黃建程指示余
    宣誼取出交其持有，且余宣誼亦知悉所交付者係改造手槍等
    情，(一)竟為使余宣誼免於刑責，基於偽證之犯意，於99年10
    月28日臺灣臺南地方法院審理99年度重訴字第17號黃建程、
    余宣誼等人違反槍砲彈藥刀械管制條例等案件時，以證人之
    身分對於「余宣誼與其前往找許仕宗時，是否知悉其持有手
    槍」此對於案情有重要關係之事項，在審理中供前具結證稱
    ：其係獨自坐在後座將黑色包包打開，並將包包內之槍枝放
    在身上，余宣誼在車上不知其有攜帶該槍下車云云，而為「
    余宣誼與莊玉麟前往找許仕宗時，不知莊玉麟持有手槍」之
    虛偽陳述，足使承審上開余宣誼違反槍砲彈藥刀械管制條例
    案件之法官有陷於錯誤而產生誤判之危險，足以影響法院判
    斷余宣誼是否有共同觸犯非法持有改造槍枝、妨害自由等事
    實之判決結果。(二)嗣於100年3月23日臺灣高等法院臺南分院
    以100年度上訴字第64號審理上開黃建程、余宣誼等人違反
    槍砲彈藥刀械管制條例等案件之上訴時，為使黃建程免於刑
    責，莊玉麟另基於偽證之犯意，復以證人之身分對於「其持
    向許仕宗射擊之槍枝是否黃建程所交付」此對於案情有重要
    關係之事項，在審理中供前具結證稱：黃建程所交付之槍枝
    係模型手槍，裡面沒有子彈，是黑色塑膠槍管，不能擊發，
    當時莊玉麟下車去找許仕宗時，並未帶下車，該槍枝與其後
    來朝許仕宗腿部射擊1槍之改造槍枝不是同一把，其朝許仕
    宗腿部射擊之改造槍枝是莊玉麟自己於98年6月中旬遭通緝
    後，以新臺幣3萬元代價向綽號「阿志」的友人購買的，嗣
    已丟棄云云，而為「黃建程所交付之槍枝係不具殺傷力之模
    型手槍」之虛偽陳述，足以影響裁判之結果，陷審判於錯誤
    之危險。足使承審上開黃建程違反槍砲彈藥刀械管制條例案
    件之法官有陷於錯誤而產生誤判之危險，足以影響法院判斷
    黃建程是否有共同觸犯非法持有改造槍枝、妨害自由等事實
    之判決結果。
三、案經臺灣高等法院臺南分院檢察署告發臺灣臺南地方法院檢
    察署檢察官偵查起訴。
    理  由
一、上開事實業據被告莊玉麟於偵審中坦承不諱（見偵卷第75至
    78頁，本院卷第13至19頁背面），並有本院99年度重訴字第
    17 號案件於99年10月28日之審判筆錄1份（偵卷第25至44頁
    ）、臺灣高等法院臺南分院100年度上訴字第64號案件於100
    年3月23日之審判筆錄1份（偵卷第45至54頁）、本件被告以
    證人身分在上開案件中具結簽名之結文各1張（偵卷第42、5
    5頁）、上開99年度重訴字第17號判決書、上開100年度上訴
    字第64號判決書、最高法院100年度臺上字第3261號判決書
    各1份（偵卷第3至18、64至69頁背面）在卷可稽。按刑法第
    168條規定證人依法作證時，必須對於案情有重要關係之事
    項，為虛偽之陳述，始負偽證罪之責（最高法院29年上字第
    2341號判例可資參照）。復按刑法上偽證罪，不以結果發生
    為要件，一有偽證行為，無論當事人是否因而受有利或不利
    之判決，均不影響其犯罪成立；而該罪所謂於案情有重要關
    係事項，應係指該事項有無，足以影響裁判結果，並與案件
    真正事實相悖，足以陷偵查或審判於錯誤危險者而言。本件
    被告於上開案件之審理中，供前具結，而為相異於事實之上
    開不實證述內容云云，確有虛偽陳述之偽證故意，且其虛偽
    陳述之內容，確屬與前案關於余宣誼、黃建程是否有共同觸
    犯非法持有改造槍枝、妨害自由等案情有重要關係事項，且
    有使審判結果陷於錯誤之危險，至為灼然。綜上，足認被告
    上開自白核與事實相符，堪以採信。本案事證明確，被告犯
    行洵堪認定，應依法論科。
二、(一)核被告莊玉麟所為，係2次犯刑法第168條之偽證罪。又被
    告所犯上開2罪間，時、地不同，犯意各別，行為互殊，應
    予分論併罰。被告有上開前科執行完畢等情，有其臺灣高等
    法院被告前案紀錄表存卷可參，其於有期徒刑執行完畢後5
    年內，故意再犯本件99年10月28日之犯行，且所犯為有期徒
    刑以上之罪，為累犯，本件99年10月28日犯罪部分，應加重
    其刑。(二)另按犯刑法第168條之罪，於所虛偽陳述之案件，
    裁判確定前自白者，減輕或免除其刑，刑法第172條定有明
    文，查建被告虛偽陳述之案件即本院99年度重訴字第17號案
    件、臺灣高等法院臺南分院100年度上訴字第64號案件，經
    最高法院於100年6月16日，以100年度臺上字第3261號駁回
    黃建程、余宣誼及蔡旻學等上訴而確定，業見前述，而本件
    被告於100年10月25日上午之偵查中及本院100年12月2日之
    審理中，始自白其於上開案件偽證，有該等偵審筆錄在卷可
    按（見偵卷第75至78頁，本院卷第13至19頁），故本件尚無
    刑法第172條規定之適用。爰審酌被告犯罪之動機、目的、
    手段、虛偽證述有使裁判陷於錯誤之危險，浪費司法調查之
    資源，惟係對他人有利之虛偽陳述，並非陷人於罪及犯罪後
    已於偵審中坦承犯行，暨我國目前實務尚無法對於證人提供
    周全人身保護下，被告需單獨面對人情壓力，其自身與家人
    人身安全疑慮之犯罪動機，又被告之犯罪手段、所生危害、
    智識程度、生活狀況及檢察官於審理中所為判處有期徒刑5
    月、4月、應執行有期徒刑7月之具體求刑（見本院卷第19頁
    背面）等一切情狀，量處如主文所示之刑，以資懲戒。
三、末按刑法及其特別法有關加重、減輕或免除其刑之規定，依
    其性質，可分為「總則」與「分則」二種。其屬「分則」性
    質者，係就其犯罪類型變更之個別犯罪行為予以加重或減免
    ，使成立另一獨立之罪，其法定刑亦因此發生變更之效果；
    其屬「總則」性質者，僅為處斷刑上之加重或減免，並未變
    更其犯罪類型，原有法定刑自不受影響。此關乎刑法第41條
    、刑事訴訟法第376條第1款等法律之適用，自應加以辨明。
    刑法第172條就犯偽證罪、誣告罪，於裁判或懲戒處分確定
    前自白者，應減輕或免除其刑之規定，雖列於刑法分則編，
    且係就個別之特定犯罪行為而設，然其立法目的與自首規定
    雷同，係在藉此優惠，鼓勵行為人及時悔悟，並早日發現真
    實，節省訴訟勞費，避免審判權遭受不當之侵害，此一規定
    ，既未變更其犯罪類型，自屬相當於「總則」之減免其刑規
    定，其原有法定刑並不因此而受影響。則犯刑法第168條之
    偽證罪，其法定刑為7年以下有期徒刑，縱行為人於所偽證
    之案件裁判確定前自白，經依同法第172條規定減輕其刑，
    並宣告6個月以下有期徒刑者，仍無同法第41條諭知易科罰
    金標準之適用（最高法院95年度臺上字第4927號刑事判決要
    旨參照）。是以被告雖已符合刑法第172條減輕其刑之規定
    ，然僅屬刑法總則之減輕，並不因而發生法定刑變動之效果
    ，則該罪之最重本刑仍為有期徒刑7年，而與刑法第41條第1
    項限於最重本刑為5年以下有期徒刑之罪始得易科罰金之要
    件不符，本院雖僅分別判處被告有期徒刑5月、4月，仍無併
    予諭知易科罰金折算標準之餘地，附此敘明。
四、據上論斷，應依刑事訴訟法第273條之1第1項、第299條第1
    項前段、第310條之2、第454條第1項，刑法第168條、第47
    條第1項、第51條第5款，判決如主文。
本案經檢察官陳昆廷到庭執行職務。
中    華    民    國   100    年    12    月    21    日
                  刑事第六庭    法  官  盧鳳田
以上正本證明與原本無異。
如不服本判決應於收受本判後10日內向本院提出上訴書狀，並應
敘述具體理由。其未敘述上訴理由者，應於上訴期間屆滿後20日
內向本院補提理由書狀（均須按他造當事人之人數附繕本）「切
勿逕送上級法院」。
                                書記官  黃憶筑
中    華    民    國   100    年    12    月    21    日
附錄本判決論罪科刑法條全文：
中華民國刑法第168條：
於執行審判職務之公署審判時或於檢察官偵查時，證人、鑑定人
、通譯於案情有重要關係之事項，供前或供後具結，而為虛偽陳
述者，處 7 年以下有期徒刑。